臺北高等行政法院判決
111年度簡上再字第16號
再 審原 告  國家通訊傳播委員會
代  表  人  陳耀祥（主任委員）
訴訟代理人  施汎泉  律師
            盧于聖  律師
再 審被 告  聯利媒體股份有限公司
代  表  人  陳文琦（董事長）
訴訟代理人  王君倚  律師
上列再審原告因與再審被告聯利媒體股份有限公司間衛星廣播電
視法事件，對於中華民國111年1月25日本院110年度簡上字第133
號判決，本於行政訴訟法第273條第1項第1款之事由，提起再審
之訴，本院判決如下：
　　主  文
再審之訴駁回。
再審訴訟費用由再審原告負擔。
　　理  由
一、本件訟爭略以： 
　①再審被告為衛星廣播電視節目供應事業業者，其經營之TVBS
    歡樂台，於民國108年3月8日20時至21時播出「女兵日記女
    兵報到」節目(下稱系爭節目)，其中劇情安排男女主角專程
    前往臺中世界花卉博覽會（下稱臺中花博）各展區拍攝婚紗
    照，並巧遇臺中市長盧秀燕（下稱系爭片段），因再審原告
    認定系爭片段為置入性行銷，刻意影響節目内容編輯，且未
    依規定於該節目播送前或後明顯揭露置入者之名稱或商標，
    違反電視節目廣告區隔與置入性行銷及贊助管理辦法（下稱
    系爭管理辦法）第9條及第10條第1項規定，經再審原告依衛
    星廣播電視法(下稱衛廣法)第54條第3款規定，以109年3月1
    0日通傳內容字第10800241750號處分書（下稱原處分）裁罰
    再審被告新臺幣（下同）20萬元罰鍰。
　②再審被告不服，提起行政訴訟，經臺灣臺北地方法院（下稱
    原一審）於110年8月30日以109年度簡字第101號判決（下稱
    原一審判決）駁回其訴，再審被告仍為不服，遂提起上訴。
    經本院110年度簡上字第133號判決，原一審判決廢棄及原處
    分撤銷而告確定（下稱原確定判決）。再審原告因而本於行
    政訴訟法第273條第1項第1款、第14款之事由提起再審之訴
    。關於第14款之再審事由，其專屬管轄之法院為臺灣臺北地
    方法院行政訴訟庭，本院已職權另為裁定移送，就此敘明。
　③因此，本案僅存再審原告本於行政訴訟法第273條第1項第1款
    之事由提起再審之訴。而其訟爭之重心則為所爭執之再審事
    由，是否於法有據；即系爭片段是否為置入性行銷，且刻意
    影響節目内容編輯(違反系爭管理辦法第9條)，又未依規定
    明顯揭露置入者(違反系爭管理辦法第10條第1項)，而依衛
    廣法第54條第3款規定裁處是否於法有據。
二、本案應適用之法規及其判準。  
　①按當事人對於本院所為判決提起再審之訴，必須原判決有行
    政訴訟法第273條之情形者，始得為之。而該條第1項第1款
    所謂「適用法規顯有錯誤者」，係指原判決所適用之法規與
    現行法規有所牴觸或有效之判例解釋有所違反者而言，至於
    事實認定錯誤或法律上見解之歧異，不得謂為適用法規顯有
    錯誤；此有最高行政法院90年度判字第217、1283、1937、2
    2553號判決可參，可謂為終審法院穩定而多數之見解。
　②按衛廣法第33條「依第31條第3項及前條規定為置入性行銷及
    揭露贊助者之時間，不計入廣告時間。得為置入性行銷之節
    目類型、新聞報導、兒童、運動賽事及藝文活動節目之認定
    、節目與其所插播廣告之明顯辨認與區隔、置入性行銷置入
    者與贊助者揭露訊息之方式、限制及其他應遵行事項之辦法
    ，由主管機關定之。」
　　⑴而所稱「第31條第3項及前條規定為置入性行銷及揭露贊助
      者」是指「衛星廣播電視事業及境外衛星廣播電視事業之
      分公司或代理商於主管機關所定之節目類型中為置入性行
      銷時，不得刻意影響節目內容編輯、直接鼓勵購買物品、
      服務或誇大產品效果，並應依規定於節目播送前、後明顯
      揭露置入者訊息。」以及「衛星廣播電視事業及境外衛星
      廣播電視事業之分公司或代理商接受贊助時，應於該節目
      播送前、後揭露贊助者訊息。在不影響收視者權益下，得
      於運動賽事或藝文活動節目畫面中，出現贊助者訊息。」
      　　
    ⑵依廣播電視法第34條之3第2項及衛廣法第33條第2項規定，
      而訂定之系爭管理辦法第9條規定，「電視事業於節目為
      置入性行銷時，其節目內容之製播，應依節目內容所需，
      融入節目情節，自然呈現，不得有下列之行為：一、刻意
      影響節目內容編輯。二、直接鼓勵購買商品或服務。三、
      誇大商品或服務及其效果。」及第10條規定，「電視事業
      於節目為置入性行銷時，應於該節目播送前或後明顯揭露
      置入者之名稱或商標，其揭露不計入廣告時間。前項揭露
      置入者之訊息，不得含有廣告內容，且其時間不得超過20
      秒。電視事業未於節目播送前或後揭露置入者訊息，而於
      節目中呈現廣告內容者，依第3條至第6條規定(即節目與
      廣告區隔之管理)處理。」
　③又衛廣法第54條第3款「衛星廣播電視事業、境外衛星廣播電
    視事業之分公司、代理商或他類頻道節目供應事業有下列情
    形之一者，處新臺幣20萬元以上200萬元以下罰鍰：(其他款
    略)三、違反依第33條第2項或第64條第1項準用第33條第2項
    所定辦法有關節目與其所插播廣告之明顯辨認與區隔、置入
    性行銷置入者與贊助者揭露訊息之方式、限制或其他應遵行
    事項之規定。」
　　⑴就得為置入性行銷之節目類型、新聞報導、兒童、運動賽
      事及藝文活動節目之認定、節目與其所插播廣告之明顯辨
      認與區隔、置入性行銷置入者與贊助者揭露訊息之方式、
      限制及其他應遵行事項之辦法，由主管機關定之。可謂授
      權訂立法規命令之目的、內容、範圍均為明確，因此授權
      訂立系爭管理辦法，當無違法律保留原則。
　　⑵因此，系爭管理辦法第9條「置入性行銷時，其節目內容之
      製播，應依節目內容所需，融入節目情節，自然呈現」且
      不得刻意影響節目內容、不得直接鼓勵消費、不得誇大其
      效果，及第10條第1項「電視事業於節目為置入性行銷時
      ，應於該節目播送前或後明顯揭露置入者之名稱或商標，
      其揭露不計入廣告時間。」等規範，並不違反母法第31條
      第3項所示「於主管機關所定之節目類型中為置入性行銷
      時，不得刻意影響節目內容編輯、直接鼓勵購買物品、服
      務或誇大產品效果，並應依規定於節目播送前、後明顯揭
      露置入者訊息」本院自當得以援用；如有違反系爭管理辦
      法第9條及第10條第1項規定之情事，即屬該當於衛廣法第
      54條第3款之構成要件，自得依法裁罰之。
　　⑶同法第2條第13款規定：「置入性行銷，指為事業、機關（
      構）、團體或個人行銷或宣傳，基於有償或對價關係，於
      節目中呈現特定觀念、商品、商標、服務或其相關資訊、
      特徵等之行為」。其中，所謂「有償或對價關係」既以並
      列之方式為規範，該二者應屬等義或相當之概念，故難以
      認同「無償行為且具對價關係」並存之情事。是以，是否
      為有償行為，係以「有無對價」為判準，即一方是否取得
      對價作為判準，倘一造所為之法律行為，有取得相對人給
      付對價者，即屬有償行為，反之則為無償行為。
三、本院判斷。　　　
  ①原確定判決指明，原一審判決前後論述有所矛盾。　
　　⑴原一審判決認定，是系爭片段安排男女主角專程前往臺中
      花博拍攝婚紗照，且事先安排臺中市長盧秀燕配合演出，
      並播放臺中花博各展區之場景等情節，進而認定為行銷宣
      傳臺中市政及臺中花博，再審被告因系爭片段之播放而增
      加節目話題性，藉以提高收視率，盧秀燕亦達其行銷宣傳
      個人及花博之目的，其二者間互有報償關係，互為代價，
      即屬衛廣法第2條第13款所稱「基於對價關係」等情(原一
      審判決第6-7頁)。
　　⑵而又基於史坦利公司109年8月28日以史（行）發字第20200
      82801號函(見原一審卷第181頁)「本公司所製作、TVBS歡
      樂台108年3月8日晚間播出之系爭節目，安排於臺中花博
      拍攝，乃基於該集劇情有婚禮場面之需求，符合社會大眾
      的生活經驗，再者本公司確實未向臺中市政府或盧秀燕市
      長等關係人收取任何金錢或相當於金錢之給付關係存在。
      」臺中市政府109年9月7日府授新企字第1090206260號函(
      見原一審卷第191頁)「盧市長確於108年3月5日參與系爭
      節目拍攝，該行程為無償邀約，未使用公務預算，爰接受
      邀請。」等認為盧秀燕配合演出系爭片段係為無償行為，
      渠等間之契約關係應屬無償契約(見原一審判決第7頁)。
　　⑶然而，如上所述，法規既以「有償或對價關係」既以並列
      之方式為規範，該二者應屬等義或相當之概念，故難以認
      同「無償行為且具對價關係」並存之情事。是以認定原一
      審判決，再審被告因系爭片段之播放而增加節目話題性，
      藉以提高收視率，盧秀燕亦達其行銷宣傳個人及花博之目
      的，其二者間互有報償關係，互為代價，故有「對價關係
      」等情(原一審判決第6-7頁)。又以上開史坦利公司函及
      臺中市政府函，認定再審被告以及臺中市政府彼此間均無
      任何對價關係存在；原一審判決就此論述自屬前後有所矛
      盾。　
　②原確定判決並續認，契約之對價關係，一造當事人並非基於
    他造當事人直接給付，且該對價並非屬於可支配者，自難謂
    取得對價。既無對價關係，自非衛廣法第2條第13款所規範
    之置入性行銷，故原處分依衛廣法第54條第3款子以裁處自
    屬有誤。。
　　⑴原一審判決認定再審被告與盧秀燕間取得之對價關係，是
      盧秀燕方取得之利益乃「行銷宣傳個人及花博之目的」，
      而再審被告之利益為「因系爭片段之播放而增加節目話題
      性，藉以提高收視率」。即使雙方之利益恰如所述，所謂
      「提高收視率」，是再審被告希冀宣傳自身節目，基於自
      身努力製作節目積極爭取視聽觀眾，以之爭取後續的廣告
      、贊助或其他相類投資之經濟上利益，換言之，提高收視
      率本身，並非經濟上當然可以取得、支配之利益，本非基
      於盧秀燕付出勞力之演出行為或臺中市政府所給付之對價
      ，更非屬於再審被告可以掌握或支配者，該對價並非屬於
      可支配者，自難謂取得對價。
　　⑵若盧秀燕方取得之對價利益乃「行銷宣傳個人及花博之目
      的」，然而，此應為盧秀燕方所為給付者，而非自再審被
      告取得之利益，自不能輕易推論再審被告與盧秀燕甚或臺
      中市政府彼此間成立有償契約或者遽認彼此間互為對價關
      係契約。又再審原告另稱盧秀燕參與系爭片段為好意施惠
      關係，然而，事實審基於臺中市政府109年9月7日府授新
      企字第1090206260號函(見原一審卷第191頁)「盧市長確
      於108年3月5日參與系爭節目拍攝，該行程為無償邀約，
      未使用公務預算，爰接受邀請。」認為盧秀燕配合演出系
      爭片段係為無償行為(見原一審判決第7頁)。自與好意施
      惠關係乃基於社會共同生活互相扶助協持、人際交往之情
      誼或本於善意為基礎，而欠缺法律拘束意思之行為有別，
      更無法認定再審被告與盧秀燕甚或臺中市政府彼此間成立
      有償契約或者遽認彼此間互為對價關係契約。
　　⑶本案既未能認定再審被告與盧秀燕甚或臺中市政府彼此間
      成立有償契約或者遽認彼此間互為對價關係契約，則系爭
      片段因不具有償或對價關係，不符衛廣法第2條第13款置
      入性行銷之要件，自毋庸再行審酌系爭片段是否違反系爭
      管理辦法第9條或第10條第1項，而足以認定原處分依衛廣
      法第54條第3款子以裁處，實屬於法有違。
　③本件再審事由為行政訴訟法第273條第1項第1款之「適用法規
    顯有錯誤者」，係指原判決所適用之法規與現行法規有所牴
    觸或有效之判例解釋有所違反者而言，至於事實認定錯誤或
    法律上見解之歧異，不得謂為適用法規顯有錯誤。
　　⑴再審原告陳稱，因系爭片段之播放，再審被告（增加節目
      話題性，藉以提高收視率，而受有利益）、盧秀燕（該利
      益為行銷宣傳個人及花博之目的），並因此而免除（盧秀
      燕或臺中市政府應支付給再審被告）之廣告費、（再審被
      告應支付給盧秀燕或臺中市政府）通告費之給付義務；並
      非單純為無償行為，而構成對價關係，而符合衛廣法第2
      條第13款置入性行銷之要件。
　　⑵對價參照衛廣法第2條第13款置入性行銷之要件，應視為一
      種等價或有償的允諾關係，是實質的契約關係，而對契約
      之理解無非是契約之主要目的及其經濟價值，對價就應理
      解為利益對立之雙方，各自基於自己利益實現可能性所為
      之讓步，該讓步是使雙方之利益均有實現最大化的機會。
      所以對價關係在形成的過程中，控制的籌碼就是利益之最
      大化，因此該利益應該是所給予者得以支配之直接交付者
      ，也是所接收者得以逕自而有效接收者。是以，原確定判
      決審認，契約之對價關係，一造當事人並非基於他造當事
      人直接給付，且該對價並非屬於可支配者，自難謂取得對
      價；並無違立法之意旨。無論是提高收視率或行銷宣傳個
      人，甚至是行銷臺中花博花博之利益都是無法控制支配的
      付出，也都無法逕自收受；所以不合於衛廣法第2條第13
      款置入性行銷之要件。
　　⑶至於，是否因此而免除（盧秀燕或臺中市政府應支付給再
      審被告）之廣告費、（再審被告應支付給盧秀燕或臺中市
      政府）通告費之給付義務；其前提是廣告費、通告費之給
      付義務是否足以特定，而構成特定之一方與特定之他方，
      均就此對立關係著「一方作出允諾是為了換取他方的應允
      」的利益平衡。但本案事實審認定之證據是基於史坦利公
      司109年8月28日以史（行）發字第2020082801號函(見原
      一審卷第181頁)「本公司所製作、TVBS歡樂台108年3月8
      日晚間播出之系爭節目，安排於臺中花博拍攝，乃基於該
      集劇情有婚禮場面之需求，符合社會大眾的生活經驗，再
      者本公司確實未向臺中市政府或盧秀燕市長等關係人收取
      任何金錢或相當於金錢之給付關係存在。」臺中市政府10
      9年9月7日府授新企字第1090206260號函(見原一審卷第19
      1頁)「盧市長確於108年3月5日參與系爭節目拍攝，該行
      程為無償邀約，未使用公務預算，爰接受邀請。」等認為
      盧秀燕配合演出系爭片段係為無償行為，渠等間之契約關
      係應屬無償契約(見原一審判決第7頁)。行政訴訟法第254
      條第1項「除別有規定外，最高行政法院應以高等行政法
      院判決確定之事實為判決基礎。」而本案事實審並未認定
      本案存有特定廣告費、通告費之相對給付義務。再審原告
      所稱自無足採。
　　⑷再審程序是針對有既判力之確定判決為之，既屬推翻裁判
      之既判力，則其訴訟程序之嚴謹度將較為深厚；故行政訴
      訟法第273條第1項第1款之「適用法規顯有錯誤者」，係
      指原判決所適用之法規與現行法規有所牴觸或有效之判例
      解釋有所違反者而言，至於事實認定錯誤或法律上見解之
      歧異，不得謂為適用法規顯有錯誤。參同法第236條之2第
      3項規定於簡易訴訟事件之上訴程序準用之。事實審並未
      認定本案存有特定廣告費、通告費之給付義務；以致無法
      認定足以特定之對價關係，自不符合衛廣法第2條第13款
      置入性行銷之要件。　
四、綜上所述，再審原告主張原確定判決有行政訴訟法第273條
    第1項第1款之再審事由而提起再審之訴，顯難認有再審理由
    ，爰以判決駁回之。　
五、據上論結，再審之訴為無理由，依行政訴訟法第98條第1項
    前段、判決如主文。
中　　華　　民　　國　　111 　年　　10　　月　　28　　日
　　　　　　　　　　  臺北高等行政法院第五庭
　                      　      審判長法  官　陳心弘
　　                          　      法  官　畢乃俊
　　　                                法  官　林妙黛
上為正本係照原本作成。
不得上訴。
中　　華　　民　　國　　111 　年　　10　　月　　28　　日
                                      書記官　簡若芸